【裁判字號】    97,訴,1086
【裁判日期】    980402
【裁判案由】    搶奪等
【裁判全文】
臺灣新竹地方法院刑事判決              97年度訴字第1086號
公  訴  人  臺灣新竹地方法院檢察署檢察官
被      告  丙○○
                    0號
                    現於臺灣新竹看守所羈押中
上列被告因搶奪等案件，經檢察官提起公訴（97年度偵緝字第51
7 號），本院判決如下：
    主  文
丙○○共同犯搶奪罪，累犯，處有期徒刑拾月；又共同犯搶奪罪
，累犯，處有期徒刑拾月。應執行有期徒刑壹年柒月。
被訴竊盜部分無罪。
    事  實
一、丙○○前於民國90年間因搶奪案件，經臺灣高等法院以91年
    度上訴字第1176號判決判處有期徒刑4 年2 月確定，又於90
    、91年間因妨害公務、偽造文書等案件，分別經本院新竹簡
    易庭以90年度竹簡字第140 號判決判處有期徒刑5 月，臺灣
    高等法院以92年度上更(一)字第348 號判決判處有期徒刑6 月
    確定，嗣上開2 罪經臺灣高等法院以92年度聲字第1591 號
    裁定應執行有期徒刑10月確定，經與上開有期徒刑4 年2 月
    合併執行，於95年7 月12日假釋出監，於假釋期間復因施用
    毒品案件，經本院以95年度竹簡字第1114號判決判處有期徒
    刑6 月確定，嗣中華民國96年罪犯減刑條例公布施行，上開
    施用毒品案件經裁定減為有期徒刑3 月確定，上開假釋經撤
    銷後亦尚應執行殘刑7 月12日，經合併執行後，於96年8 月
    30日執行完畢出監。
二、另丙○○與甲○○（由本院另以97年度訴字第839 號判處應
    執行有期徒刑1 年2 月）共同基於意圖為自己不法所有之搶
    奪犯意聯絡及行為分擔，於97年3 月29日上午9 時55分許，
    由丙○○騎乘車牌號碼FN7- 688號重型機車（為丁○○所有
    ，係不詳人士於97年3 月中旬某日，在新竹市○○路漢堡王
    速食店前所竊得）搭載甲○○，行經新竹縣竹北市○○街11
    巷與民權街口時，趁路人戊○○○不及防備之際，由甲○○
    徒手搶奪戊○○○所持之POLO牌黑色手提包1 只（內有現金
    新臺幣《下同》9,000 元、三星廠牌黑色折疊手機1 支序號
    ：00000000000000號），得手後隨即逃逸。嗣丙○○將搶得
    之現金其中300 元及手機1 支分予甲○○，甲○○則將手機
    插入0000000000號SIM 卡後，贈與不知情之母親杜銀妹使用
    。
三、丙○○又與甲○○（由本院另以97年度訴字第839 號判處應
    執行有期徒刑1 年2 月）共同基於意圖為自己不法所有之搶
    奪犯意聯絡及行為分擔，於97年4 月13日下午3 時10分許，
    由甲○○騎乘車牌號碼不詳之機車搭載丙○○，行經新竹縣
    竹北市○○○ 路第6 停車場旁時，趁路人己○○不及防備之
    際，由丙○○徒手搶奪己○○所持之CUGGI 牌灰底巧克力色
    邊提包1 只（內有現金16,000元、三星廠牌紅色手機1 支序
    號：00000 0000000000號、信用卡、健保卡、身分證各1 張
    、化妝包1 個金色皮夾2 只、提款卡3 張），得手後隨即逃
    逸。嗣丙○○將搶得之現金其中7,000 元及手機1 支分予甲○○，甲○○則將手機插入0000000000號SIM 卡後供自己使
    用。
四、嗣經警依上開2 支手機之序號調閱通聯紀錄，發現上開2 門
    號之申辦人均為杜銀妹，而持向本院聲請之搜索票，至甲○○、杜銀妹位於新竹市○區○○○ 路51巷7 號2 樓之住處執
    行搜索並扣得上開戊○○○所有之手機1 支（已發還）而查
    獲上情。
五、案經新竹縣政府警察局竹北分局報請臺灣新竹地方法院檢察
    署檢察官偵查起訴。
    理  由
壹、有罪部分（二次搶奪部分）：
一、訊據被告矢口否認與甲○○共犯上開二次搶奪，並辯稱：因
    為與甲○○間有金錢仇怨，因此甲○○才陷害伊，且甲○○
    前於偵查中曾供述「小龍」才是與甲○○共犯之人，而非伊
    ，況搶案發生時伊在乙○○麵店幫忙，有不在場證明云云。
    然查：
（一）證人甲○○於警詢中供述：「（問：警方提示於97年3
      月29日10時0 分29秒二名男子共乘一部重機車FN7- 688號
      沿竹北市○○街往縣政九路直行之影像照片是否為你二人
      ？）答：是我二人沒錯。」、「（問：妳是該張影像照片
      之何位置？）答：我是後座被載的那個人。」、「（問：
      是何人下手行搶？）答：是我。」、「我騎機車去新竹火
      車站後，我的機車放在新竹火車站，然後由丙○○騎機車
      載我來竹北市犯下搶案。」、「我與丙○○犯下搶案後就
      一起先直接回到我位於新竹市○○○路的住家，然後他再
      騎重機車載我回新竹市火車站騎我自己的機車，然後我跟
      丙○○各自回家。」、「3 月29日的搶案我分得300 多元
      及那支三星牌手機，被害人其他東西我都丟到竹北市頭前
      溪橋下溪流沖走了」、「97年4 月13日下午15時10分在竹
      北市○○○路停車場前之搶案是我跟丙○○一起犯下，也
      是騎重機車，車號及顏色我不知道，由我騎機車，而丙○○負責下手行搶，犯案所騎之機車也是丙○○提供的，這
      件搶案我只分得7000多元」等語（見97年度偵字第3193號
      偵查卷第13-16 頁）；證人甲○○於偵查中證述：「（
      問：是否於97年3 月29日上午9 時55分在竹北市○○街11
      巷口與丙○○一起騎機車搶一女子包包？）答：我不記得
      時間，約二、三個月前在民生附近確實有搶一女子包包，
      丙○○騎車載我，我在後面我出手搶，我們都戴安全帽，
      顏色忘了二個都有戴，我搶到700 元和手機」、「我說的
      第二時間我忘了，是在剛說的搶案之後，在竹北市○○○
      路六號停車場旁，利用該女子換衣服，包包放停車場矮牆
      上機會搶他的包包，我搶到現金一萬多，還有證件、紅色
      手機，這一次是我騎機車載丙○○，由丙○○搶。」等語
      （見97年度偵字第3193號偵查卷第98頁）；甲○○於本
      院審理中證述：「（問：是否確實是被告與你一起共同搶
      劫的？）答：是。」、「（問：你們是在何處會合的？）
      答：火車站。我騎機車過去，但是我不知道被告如何過去
      的。」、「（問：你們為何會約在火車站？）答：是他先
      打電話給我，我們講好在火車站會合。」、「（問：會合
      後你們作何事？）答：我的車放在火車站，然後由被告騎
      車載我，我們就騎車去竹北。」、「（問：97年3 月29日
      當天你們行搶的過程為何？）答：過程忘記了，我只記得
      我有動手搶。搶的過程中機車並沒有停下。我們是從後面
      搶被害人的皮包就走了。」、「（問：搶完後，你們去哪
      ？）答：搶得的財物我們在外面就分掉了，之後我們就回
      我家。」、「（問：97年3 月29日你們搶得哪些財物？）
      答：700 元及手機壹支。」、「（問：你們如何均分？）
      答：現金一人一半，手機是我拿的。」、「（問：停車場
      那次，你們搶得哪些財物？）答：一個包包，內有壹萬多
      元及壹支手機。我分得現金七千多元，應該是一半。手機
      是我拿的。」等語（見本院98年3 月19日審判筆錄第6-8
      頁），比對證人甲○○於警詢、偵訊及本院審理中證述得
      見，證人對於行搶過程、經過及搶得財物等細節證述一致
      ，證人證述細節前後一致應非刻意虛構之證詞，其證述應
      足採信之。
（二）至被告丙○○雖辯稱證人甲○○曾陳稱實際參與行搶之共
      犯是小龍而非被告，而證人甲○○雖曾於偵訊中證述：「
      我只是想報復他，他沒與我一起去行搶，是另一外號小龍
      成年男子與我一起作的，小龍真實姓名我不知，我只知他
      是原住民住五峰，我身上有很多傷是丙○○砍的，為了報
      復他，我才說是他。」等語（見97年度偵緝字第517 號第
      48頁），然經承辦檢察官再次向證人甲○○確認後，證人
      甲○○則證述：「（問：今日提訊過程中是否與丙○○有
      接觸？）答：有。丙○○在車上有大聲對我喊說要我幫他
      套，法警也聽得到。」、「（問：97年3 月29日、97年4
      月13日誰與你行搶？）答：丙○○，不是小龍。」、「（
      問：何以剛說是小龍？）答臨時想到。」、「（問：何以
      幫丙○○說謊？）答：他說他後面還有案子。」等語（見
      97年度偵緝字第517 號第48頁），而此一情節業據證人即
      新竹地方法院檢察署法警黃朝慶證述：「（問：今日提訊
      甲○○、丙○○過程，你是否在囚車上？）答：是。丙○○有對甲○○喊話，甲○○沒回應，丙○○對甲○○喊說
      他們二人有糾紛，甲○○欠丙○○一萬元，丙○○這樣喊
      後被我阻止了，被我制止後，丙○○有喊拜託後來沒有再
      說其他的話了。」等語（見97年度偵緝字第517 號第49頁
      ），而經證人黃朝慶上開證述情節與證人甲○○證述相符
      後，檢察官再次向證人甲○○確認本件行搶之共犯為何人
      時，證人甲○○明確證述共犯為丙○○（見97年度偵緝字
      第517 號第51頁），況於本院審理中證人甲○○更明確證
      述：「（問：被告在車上是如何請你幫他套？）答：當時
      我們坐在囚車裡，被告坐在前面，我坐在後面，我們中間
      有個鐵網隔開，被告就跟我提到一萬元的事，就是指我欠
      他錢的事，接著就大聲喊要我幫他套，法警就叫我們不要
      說話，我也不知道他為何提一萬元的事。」、「（問：當
      時你是否有回應他？）答：我就點頭，沒有說話。我知道
      他的意思，就是要幫他套。」、「（問：你既然要幫被告
      套，為何要扯到小龍這個人？）答：因為我要幫被告套，
      所以我就編了一個小龍這個人。」、「（問：在偵查中，
      你本來要幫被告套，但是後來又改口不要幫被告脫罪，為
      何如此？）答：因為檢察官拿出我跟被告的通聯紀錄給我
      看，所以我就沒辦法圓謊。我在偵查中曾經說過我不要跟
      被告同一庭，我不要作證，我講真話對被告不好意思。」
      （見本院98年3 月19日審判筆錄9-10頁），而證人為上開
      證述完畢後，當庭請求與被告隔離後為下列證述：「我跟
      被告真的是在新竹看守所認識的。其實共犯不是小龍，而
      我這件是因為被張小龍檢舉，我才被抓的。我也沒有欠被
      告一萬元的事，被告也沒有打過我。當初我在看守所時，
      被告就已經寫字條給我要我配合他，才會在囚車上提到一
      萬元的事，剛剛被告在庭上時，我不想撕破臉，才會講話
      比較含蓄，想說留給被告一點餘地，事實上我都已經被判
      刑了。我確實是跟被告一起去行搶的。」等語（見本院98
      年3 月19日審判筆錄第15頁），是由上開偵訊、審理中開
      庭過程得見，證人甲○○前後證述雖曾有反覆，然經偵查
      中及本院審理中詳細探求證人甲○○證述反覆之原因得知
      ，證人甲○○礙於與被告丙○○之私交及被告丙○○曾拜
      託證人甲○○幫其脫罪，因此方才一度為有利被告之供述
      ，故而證人甲○○證述共犯為小龍一事應屬為迴護被告而
      臨時編撰之情節，此一部份尚不得採為有利於被告之認定
      。
（三）另被告丙○○雖主張搶奪案發生時點有不在場證明，然經
      傳訊證人乙○○證述：「（問：你家是否是在作麵的？）
      答：是。」、「（問：97年3 、4 月我是否有住在你家，
      幫你家作麵？）答：有。我們凌晨0 、1 點起床作麵，做
      到早上六點，去市場下貨，然後去送貨。都是我與被告一
      起去的。（改口稱）有時被告比較累，就會待在家裡。被
      告是在97年3 月初開始在我家上班，直到4 月底。我們送
      貨到十點、十一點，送貨的地點有市場、竹東、市區。」
      、「（問：97年3 月29日時，你是否記得被告是否與你一
      起在工作或是送貨？）答：不記得。」、「送貨後，如時
      間還早，我們就會回工廠休息，如果是十一點的話，我們
      就回市場準備收攤。我們的工廠是在竹北市○○街321 號
      。我們是共乘一輛車。收攤後，我們就回工廠休息。收攤
      後就是下班了，各作各的事。」、「（問：你所謂的時間
      還早是指幾點鐘？）答：大約是十點多一點。如果十點多
      回工廠，我們還有一個鐘頭的時間休息，到十二點我們才
      去市場收攤。」、「（問：你們是否有提供被告住處？）
      答：有，住在工廠）」、「（問：被告下班後的作息如何
      ？）答：他大概每天中午兩點之前就下班，他下班後，我
      就沒有管他。被告住在工廠的樓上宿舍，我的住家也在樓
      上。」、「（問：下班後，你與被告是否會一同行動？）
      答：不一定。」、「（問：你剛剛所述被告比較累的時候
      ，就會待在家裡沒去送貨的情形？）答：是。他曾經待在
      工廠沒有去送貨。」、「（問：被告待在工廠沒有去送貨
      時，被告是否有外出？）答：我不知道。被告如果沒有去
      送貨，就是我自己一人去送貨。」等語（見本院98年3 月
      19日），由證人乙○○上開所述得見，證人乙○○並無法
      明確證述搶案發生之時間點，被告確實在上班，再者，依
      證人乙○○所述被告上班時間至多到下午2 時，而本件97
      年4 月13日之搶案發生時間乃於下午3 時10分許，該段時
      間乃被告下班時間，而下班後證人並不一定與被告一同行
      動，另97年3 月29日之搶案雖發生時間為上午9 時55分許
      ，然經證人乙○○證述，被告也曾因比較累而待在家裡（
      指工廠宿舍：位於竹北市○○街321 號），是證人乙○○
      之證述尚不足以佐證被告主張之不在場證明，況比對二件
      搶案發生地點分別為新竹縣竹北市○○街11巷與民權街口
      時及新竹縣竹北市○○○ 路第6 停車場旁，是上開搶案發
      生地點與被告居住之工廠宿舍（竹北市○○街321 號）均
      位於竹北市，亦為被告居住活動之區域範圍，是證人乙○○上開證述並無法佐證被告主張之不在場證明。
（四）綜上所述，被告犯行事證明確，應足認定之。
二、核被告丙○○所為，係犯刑法第325 條第1 項之搶奪罪。被
    告與共犯丙○○就上開2 件搶奪犯行，有犯意之聯絡及行為
    之分擔，均為共同正犯。被告所犯上開2 罪間犯意各別，應
    予分論併罰。被告丙○○有事實欄所載之前科犯行，並於96
    年8 月30日執行完畢出監等情，有臺灣高等法院被告前案紀
    錄表、刑案資料查註紀錄表各1 件在卷足參，被告受有期徒
    刑之執行完畢，5 年內再故意犯本件有期徒刑以上之二罪，
    為累犯，應依刑法第47條第1 項之規定，加重其刑。爰審酌
    被告素行不佳，前已有多次搶奪前案，此次又再度趁路人不
    及防備之搶奪手法奪取他人財物之犯罪動機、目的、造成被
    害人財產上之損失及精神上傷害甚大（此可由證人即被害人
    己○○於距離案發時已近一年，然於證述被搶情節時，仍難
    以控制情緒當庭哭泣，見本院98年3 月19日審判筆錄第20頁
    ），及且犯後飾詞狡辯絲毫不見悔意等一切情狀，分別量處
    如主文所示之刑，並定其應執行之刑。
三、至扣案之黑色休閒鞋1 雙、深灰色風衣1 件、灰色休閒褲1
    條，雖均為共犯甲○○所有，且係被告等搶奪被害人戊○○○財物時所穿著，然上開衣物，均係被告日常生活所需之物
    ，難認係供本件犯罪所用之物；至於全罩式安全帽1 頂，共
    犯甲○○否認係供本件犯罪所用之物，此有甲○○於97年度
    訴字第839 號案件審理中供述明確（見97年度訴字第839 號
    刑事卷第26頁），且查無證據證明扣案之安全帽與本件犯行
    有關；另扣案之行動電話卡2 張，亦無積極證述證明供本件
    犯罪所用之物，均不為沒收之宣告，附此敘明。
貳、無罪部分（竊盜部分）：
一、公訴意旨另以：被告丙○○意圖為自己不法所有，於民國97
    年3 月中旬，在新竹市○○路漢堡王速食店騎樓，以不詳方
    式，竊取丁○○所有之車牌號碼FN7 －688 號重型機車，得
    手後駛離，應認被告此部分所為另涉犯刑法第320 條第1 項
    之竊盜罪嫌。
二、按犯罪事實應依證據認定之，無證據不得認定犯罪事實，刑
    事訴訟法第154 條第2 項定有明文。而刑事訴訟法上所謂認
    定犯罪事實之證據，係指足以證明被告確有犯罪行為之積極
    證據而言，該項證據必須適合於被告犯罪事實之認定，始得
    採為斷罪之資料（最高法院69年臺上字第4913號判例意旨參
    照）。又認定不利於被告之事實，須依積極證據，苟積極證
    據不足為不利於被告事實之認定時，即應為有利於被告之認
    定，更不必有何有利之證據（最高法院30年上字第482 號判
    例、同年上字第816 號判例意旨參照）。且認定犯罪事實所
    憑之證據，無論係直接證據或間接證據，其為訴訟上之證明
    ，須於通常一般之人均不致有所懷疑，而得確信其為真實之
    程度者，始得據為有罪之認定，倘其證明尚未達到此一程度
    ，而有合理之懷疑存在，本諸無罪推定原則，自應為被告無
    罪之諭知（最高法院76年臺上字第4986號判例意旨、92年度
    臺上字第2570號判決意旨參照）。
三、公訴人認被告涉有上開竊盜犯行，無非係以證人即共犯甲○○及被害人之指述為其主要論據。訊據被告則堅詞否認有何
    前揭竊盜犯行，辯稱：伊並未竊取等語，經查：依據被害人
    於警詢中指述得見：97年3 月21日19時許，停放在新竹市○○路，我是於97年3 月11日接獲竹北分局派出所人員通知，
    稱我機車涉嫌搶奪案，之後我至我停放機車地點找尋未果，
    才知道我機車已遭竊等語（見97年度偵字第3193號卷第74-7
    5 頁），是由被害人指述僅得證明騎機車遭竊之事實而無從
    得知機車為何人竊取；另證人即共犯甲○○於警詢中及偵查
    中分別陳述：「他（即丙○○）有告訴我那部是贓車」、「
    他沒告訴我二台機車是偷來的，丙○○沒告訴我機車何來，
    但隔幾日我至火車站接他，他換另一機車，並告訴我他換的
    另一機車是贓車，但他只說是贓車沒說是偷來的」等語（見
    97年度偵字第3193號卷第14、98頁），是由證人甲○○所述
    亦僅得證明被告丙○○知道所騎乘之機車是贓車仍加以使用
    之事實，但無法直接認定該機車是丙○○所竊取。
四、綜上所述，公訴人所提出之證據並不能證明被告有何竊盜之
    犯行，此外，復查無其他積極證據足資證明被告確有公訴人
    所指之前揭竊盜犯行，揆諸首揭規定及說明，本案既不能證
    明被告犯罪，即應諭知被告無罪之判決。
據上論斷，應依刑事訴訟法第299 條第1 項前段、第301 條第1
項，刑法第28條、第325 條第1 項，第47條第1 項、第51條第5
款，判決如主文。
本案經檢察官黃秋婷到庭執行職務。
中    華    民    國    98    年    4     月    2     日
                  刑事第二庭  審判長法  官  彭政章
                                    法  官  蔡川富
                                    法  官  李毓華
以上正本證明與原本無異。
如不服本判決應於收受本判決後10日內向本院提出上訴書狀，上
訴書狀應敘述具體理由。上訴書狀未敘述上訴理由者，應於上訴
期間屆滿後20日內補提理由書狀於本院 (均須按他造當事人之人
數附繕本 )「切勿逕送上級法院」。
中    華    民    國    98    年    4     月    2     日
                                    書記官  陳美利
附錄本案論罪科刑實體法條全文：
刑法第325 條第1 項：
意圖為自己或第三人不法之所有，而搶奪他人之動產者，處6 月
以上、5年以下有期徒刑。


司法院資訊處製作；財團法人民間司法改革基金會備份。
